【裁判字號】    89,上易,132
【裁判日期】    890731
【裁判案由】    損害賠償
【裁判全文】
臺灣高等法院高雄分院民事判決  八十九年度上易字第一三二號
    上  訴  人  乙○○
                甲○○
                          現居.
    被上訴人    丙○○○  住高.
右當事人間損害賠償事件，上訴人對於中華民國八十八年十二月十四日臺灣高雄地方
法院八十八年附民字第六八八號第一審判決提起上訴，並經本院刑事庭移送（八十九
年度附民上字第九號），本院判決如左：
      主      文
上訴駁回。
上訴訴訟費用由上訴人連帶負擔。
      事      實
甲、上訴人方面：
一、聲明：請求判決：
  (一)原判決關於上訴人敗訴部分廢棄。
  (二)右廢棄部分，被上訴人在第一審之訴及假執行之聲請均駁回。
  (三)第一、二審訴訟費用由被上訴人負擔。
二、陳述：除引用在原審之陳述外，另補稱：
  (一)上訴人間並無通姦之情事，刑事判決所認定之事實有錯誤。
  (二)上訴人乙○○在電信局任職，月薪新台幣（以下同）四萬多元，房屋登記在被上
    訴人名下，尚有一部在繳貸款中之一千六百西西汽車，並支付小孩之生活費。
  (三)上訴人甲○○受僱賣檳榔，月入約一萬元。
三、證據：引用在原審提出之証據。
乙、被上訴人方面：
一、聲明：請求判決：
  (一)上訴駁回。
  (二)上訴訟費用由上訴人負擔。
二、陳述：除引用在原審之陳述外，另補稱：
  (一)對方確有通姦之事實。
  (二)目前在路邊賣麵，一個月收入約二萬元左右，並要照顧養育子女，上訴人乙○○
    並未給生活費，只支付水電及小孩學費。
三、証據：引用在原審提出之証據。
丙、本院依職權取本院八十九年度上易字第一九０號上訴人妨害婚姻案刑事卷。
      理      由
一、被上訴人在原審起訴主張：上訴人乙○○為被上訴人之夫，而上訴人甲○○明知
    乙○○為有配偶之人，於八十七年七月十七日在高雄市○○區○○路二六八巷一
    號之〔峇里島汽車旅館〕二樓二０五室內發生性行為，為被上訴人會同警方查獲
    ，其刑事責任部分，業經二審判處有期徒刑二月確定。上訴人之行為，明顯侵害
    被上訴人婚姻關係之身分權益，爰本於侵權行為之法律關係，請求上訴人連帶賠
    償一百萬元及自起訴狀繕本送達之翌日起至清償日止之法定遲延利息等語（原審
    就超過三十萬元及遲延利息部分，為被上訴人敗訴之判決後，未據聲明上訴而確
    定）。
二、上訴人則以：上訴人間並無通姦行為，刑事判決認定之事實有錯誤為抗辯。
三、被上訴人主張上訴人在上述時、地有發生性行為之事實，業據提出本院八十九年
    上易字第一九０號刑事判決為証，依該判決所述，上訴人被查獲時係同在旅館之
    房間床上，現場燈光昏暗，上訴人甲○○全身未穿衣服，上訴人乙○○僅穿內褲
    ，二人抱在一起，蓋用同一條棉被等情，除經當場查獲之警員林語堂、簡其賓到
    庭証述明確外，並有現場照片四張附（刑事）卷可稽，復經本院依職權調取上開
    刑事卷查証屬實，上訴人就此被查獲時之情形，亦不爭執，雖上訴人辯稱並未發
    生性行為，然以當時上訴人二人所處之場所為旅館房間內，身上僅穿內褲或未穿
    衣服觀之，縱上訴人間確無發生性行為，亦有要為性行為之準備，此項主觀上之
    意思，亦為上訴人在刑事案件中所自陳，則依此情節為斟酌，上訴人明顯已侵害
    被上訴人本於婚姻關係所享有之身分權益，故上訴人所為抗辯，本院尚難採信。
四、按〔不法侵害他人之身體、健康、名譽、自由、信用、隱私、貞操、或不法侵害
    其他人格法益而情節重大者，被害人雖非財產上之損害，亦得請求賠償相當之金
    額。前二項規定，於不法侵害他人基於父、母、子、女或配偶關係之身分法益而
    情節重大者，準用之。〕，民法第一百九十五條第一項前段、第三項分別定有明
    文。本件上訴人間上開行為，既已達侵害被上訴人本於配偶身分所享有之身分法
    益，則被上訴人自得本於上開規定請求上訴人賠償非財產上即精神上之損害。爰
    審酌訴人乙○○在電信局任職，月薪四萬多元，房屋登記在被上訴人名下，尚有
    一部在繳貸款中之一千六百西西汽車，並支付小孩之生活費，上訴人甲○○受僱
    賣檳榔，月入約一萬元；被上訴人目前在路邊賣麵，一個月收入約二萬元左右，
    並要照顧養育子女，及因本件事實所受之精神上痛苦，並兩造身分、地位、經濟
    狀況等一切狀況，認被上訴人請求之金額以三十萬元為適當。原審依此情事而准
    被上訴人請求三十萬元及自起訴狀繕本送達之翌日（即八十八年十月二十六日）
    起至清償日止之法定遲延利息，即屬正當，上訴意旨指摘原判決不當，請求廢棄
    改判，並無理由，應予駁回。
結論：本件上訴為無理由，依民事訴訟法第四百四十九條第一項、第八十五條第二項
      ，判決如主文。
中      華      民      國    八十九    年      七      月    三十一    日
                                      臺灣高等法院高雄分院民事第四庭
~B1審判長法官  曾錦昌
~B2法      官  許明進
~B3法      官  林紀元
右為正本係照原本作成。
不得上訴。
中      華      民      國    八十九    年      八      月      一      日
~B法院書記官  張明賢
                                                                    Ｊ


司法院資訊處製作；財團法人民間司法改革基金會備份。
